臺灣臺北地方法院刑事判決　　　　　　　　　　　　八十九年度訴字第一六五號
　　公　訴　人　臺灣臺北地方法院檢察署檢察官
　　被　　　告　甲○○
　　　　　　　　丁○○
　　共　　　同
　　選任辯護人　李明諭
右列被告因懲治盜匪條例案件，經檢察官提起公訴（八十九年度偵字第二０六三九號
），本院判決如左：
    主  文
甲○○、丁○○共同意圖為自己不法之所有，於夜間侵入住宅，以強暴、脅迫至使不
能抗拒而取他人之物，各處有期徒刑柒年肆月。
扣案如附表所示之物沒收。
    事  實
一、甲○○、丁○○得知獨身居住於臺北市○○街五十五號前彰化商業銀行員工宿舍
    之乙○○有甚多之不動產，竟共同意圖為自己不法之所有，於民國八十九年十月
    十七日晚間八時許，由丁○○駕駛其姐蔡玉慧所有Ｘ七－八六七六號自用小客車
    ，搭載甲○○至乙○○住處附近，並將該車停放在距乙○○住處約二十公尺之柳
    州街、永福街口，因乙○○未返家，甲○○、丁○○二人乃在車上等候。嗣於該
    日夜間十一時許，甲○○、丁○○攜帶置放車上有紅、藍、黃心形圖點之毛巾一
    小塊及另一布塊，以自備工具（無證據證明係兇器）打開乙○○住處門鎖，先行
    侵入乙○○住處，並等候在門口，旋乙○○進門尚未開燈之際，甲○○、丁○○
    二人即抓住乙○○，以布塊蒙住乙○○眼睛，將紅、藍、黃心形圖點之毛巾一小
    塊塞入乙○○口中，尚嫌不足，再取乙○○家中之襪子一隻捆雙腿，以衣架一只
    折彎圈捆住乙○○雙手，以內衣一件綁在乙○○脖子上，並恫嚇乙○○稱「再喊
    就讓你不能呼吸」等語，致乙○○不能抗拒後將其拖到餐廳上二樓之樓梯間，甲○○、丁○○便上樓至乙○○臥室翻箱倒櫃搜索，在床上枕頭邊之手提袋內找到
    乙○○之印鑑章一枚，甲○○放入褲袋中，得手後二人即出門走到前開停放車輛
    處，進入車內，發動引擎準備逃逸時，為臺北市政府警察局昆明街派出所巡邏員
    警發覺有異，上前盤查，在該Ｘ七－八六七六號自用小客車前座置物箱查獲王敬
    舜（另案偵辦）放置戊○○失竊之身分證、駕照、學生證各一張，遂將二人帶回
    警局，適乙○○自行掙脫後至警局報案，於警局內見甲○○、丁○○與侵入其住
    宅綑綁伊之人身形相似，遂要求警方調查，經警在上開自用小客車後座右邊置物
    箱查獲塞在乙○○嘴部之紅、藍、黃心形圖點毛巾之另一半，並在甲○○右前褲
    袋中查得乙○○印鑑章一枚，始悉上情。
二、案經臺北市政府警察局萬華分局報請臺灣臺北地方法院檢察署檢察官偵查起訴。
    理  由
一、訊據被告甲○○、丁○○均矢口否認有右揭犯行，被告甲○○辯稱八十九年十月
    二十七日下午四、五時許，被告丁○○駕駛Ｘ七－八六七六號自用小客車到桃園
    伊住處接伊，由被告丁○○駕車，六、七點到臺北市○○路停下來，被告丁○○
    說要買檳榔及找「小紅」，到達臺北市○○街、永福街口後約八、九點伊下車尿
    尿，彎下腰撿到象牙印章一枚，被告丁○○在車上有看到，回來時有拿印章給被
    告丁○○看，車上查獲之半條毛巾是伊撿到象牙印章時，在旁邊摩托車後架上拿
    的，用來擦印章，就直接丟到後座云云；被告丁○○辯稱當日下午三、四點伊開
    車載「阿順」、「拉西」從中壢到桃園找被告甲○○，伊等約好到臺北玩，車由
    「阿順」開，伊與「拉西」坐後座，被告甲○○坐前座，到臺北伊等四人下車吃
    麵，後來到永福街、柳州街口，「阿順」、「拉西」下車，有叫伊等他們，但沒
    說幾點回來，伊約「小紅」，她說十一點半過來，十點多，被告甲○○下車小便
    ，有看到他彎腰，回來就拿印章問伊懂不懂這些字，被告甲○○回來時一手拿印
    章，另一手拿一個東西然後往後座丟云云；被告等共同選任辯護人為被告辯護稱
    被告等所犯為盜匪案件，屬重大刑案，本應由管轄警察分局長親自督同所屬人員
    負責保全現場及緊急處理，刑警（大）隊長督同鑑識、偵查人員抵達現場負責現
    場勘查蒐證及調查。縱使歸類為普通刑案，亦應由分局刑事組負責保全現場、緊
    急處理及現場勘查蒐證。惟遍尋卷內資料，竟無任何保全現場、緊急處理及現場
    勘查蒐證等行為，亦即昆明街派出所承辦警員並未遵守警察偵查犯罪規範，以致
    流失追查真正犯罪行為人之證據，而僅憑一條毛巾、一個衣架、一顆印章率然起
    訴。又破案警員搜索被告丁○○車輛發現本案印章及毛巾半條外，並未發現手套
    或其他犯罪工具，亦未發現任何被害人之遺失物，足徵本件犯罪若為被告二人所
    為，則在屋內各處當發現被告二人之指紋，且於毛巾及衣架上必然呈現被告二人
    留下之指紋，然依法務部調查局鑑定通知書鑑定結果未發現指紋，按罪證有疑利
    於被告之原則，應作有利於被告之判斷。再告訴人所稱案發時間：依受害人稱於
    當日晚間二十三時四十分左右，一入家門即被強制（八十九年十月二十八日警察
    偵訊筆錄），雖嗣後改稱晚間十一點三十分至四十分左右（八十九年十一月九日
    訊問筆錄）可知告訴人遭受捆綁時，應為晚間十一點三十分至四十分左右，另依
    警方稱：其上前臨檢則為二十三時三十分後，然依經驗法則言，警方判斷是否應
    前去臨檢，顯然已有多時的觀察，方可綜合判斷，故至少二十三時三十分前已被
    警方監管，被告二人又如何能於二十三時四十分左右作業？顯然屋內行兇者另有
    他人，且被告二人早知巡邏車來回多次，若果真不法早已遁逃。況被告甲○○、
    丁○○經法務部調查局測謊結果，其中被告甲○○稱沒有侵入被害人住宅、沒有
    綑綁被害人、系爭印爭是其撿來的，經測試均無情緒波動反應，研判未說謊；被
    告丁○○生理疲憊，經測試未獲致有效圖形，不予研判有無說謊，足證被告二人
    並無公訴人起訴之犯行等語。經查：
    （一）八十九年十月二十七日晚上十一點多，被害人乙○○回到其臺北市○○街
          五十五處住處，一開門進去，即遭一個高大比較胖，另一個比較矮全身上
          下看起來都黑黑的，臉孔不清楚的二個人用東西把伊眼睛矇住，再把伊拉
          到一樓二樓中間樓梯口，又用東西塞住嘴巴，伊喊沒有辦法呼吸，其中一
          個人就用閩南語說如果再喊就讓你不能呼吸，又用另一個東西塞住嘴巴，
          把伊手腳綁住，後來伊發現一陣子沒有動靜，就用力掙脫捆綁，掙脫後把
          矇眼睛的東西拿下，看到房間沒有人，嘴裡還塞東西就趕快去警局報案等
          情，業據被害人乙○○於本院審理時到庭證述綦詳，並有沾有血跡之半條
          毛巾、衣架一支、內衣一件、襪子一隻扣案可稽。
    （二）其次，警員於被告等駕駛之Ｘ七－八六七六號自用小客車後座右邊置物箱
          查獲之紅、藍、黃心形圖點毛巾半條，與塞入被害人乙○○口中之半條毛
          巾，不論材質、圖案均相符，顯係同一條毛巾，又警員於被告甲○○身著
          之褲袋中查獲之象牙印章一枚，係被害人乙○○所有之印鑑章，復經被害
          人乙○○證稱屬實，並有贓物認領保管收據一紙附卷可稽。則被害人杜瑞
          奎於其住處遭人塞入口中之半條毛巾之另一半條毛巾係於被告等所駕駛之
          車輛內查獲，被害人乙○○遭人強取之印鑑章一枚，係於被告甲○○身上
          查獲，被害人乙○○復於偵查中指認被告等二人身形與案發時捆綁其之人
          身形相似，足證被告等應係當日侵入被害人乙○○住處捆綁乙○○後，強
          取乙○○所有印鑑章之人。
    （三）被告等雖辯稱車內查獲之半條毛巾及被害人乙○○所有印鑑章係被告李國
          興拾獲云云，惟查，被告等二人陳稱八十九年十月二十七日當日晚間長達
          數小時停留於距被害人乙○○住處約二十公尺街口等候「小紅」之女子或
          「阿順」、「拉西」之二名男子一節，被告等於警訊、偵訊至本院審理，
          均未陳報「小紅」、「阿順」、「拉西」之真實姓名、年籍、住居所資料
          以供本院查證是否屬實，被告等二人所稱是否可採已不無疑問。況被告李
          國興、丁○○對是否有「阿順」、「拉西」等人隨同搭車到臺北遊玩，至
          柳州街口、永福街口，「阿順」、「拉西」先下車請被告二人在該處等候
          之情亦供述不一，被告丁○○始終堅稱有「阿順」、「拉西」二人，被告
          甲○○則陳述車上僅有伊與被告丁○○二人，益證被告等上開辯稱不可採
          信。又對於被告甲○○何時撿拾到被害人乙○○所有之印鑑章一枚，被告
          甲○○供述係晚間八、九時許，被告丁○○則供陳係晚間十時許，二人供
          述之時間已相差一個小時，且被告甲○○於警訊時對於在車上之查獲紅、
          藍、黃心形圖點之毛巾半條先陳稱不知道是誰的等語，於偵訊及本院審理
          時卻改稱撿到象牙印章時，在旁邊摩托車後架上拿的，用來擦印章後就直
          接丟到後座等詞，而被告丁○○於警訊時陳稱在車內查獲之半條毛巾為其
          所有一詞，在偵訊時檢察官訊問為何車上會有該條毛巾時，先答稱不知情
          一詞，後又改稱被告甲○○一手拿印章，另一手拿一個東西，然後往後座
          丟等語，則對於被告等為何當日深夜猶停留於距被害人乙○○住處不遠處
          街口長達數小時，及被告甲○○如何拾得被害人乙○○之印鑑章及塞入被
          害人乙○○口中半條毛巾之另半條毛巾之經過，被告等二人之供述前後不
          一且互核不同，已難採信，參諸被告甲○○焉有可能將擦拭用之毛巾未丟
          棄而放置於車內置物箱內之情，被告等辯稱系爭印鑑章及車內查獲之半條
          毛巾為被告甲○○拾得云云，顯係卸責之詞，不可採信。
    （四）被告等之共同選任辯護人為被告等辯護稱警員偵辦此案未遵守警察偵查犯
          罪規範一節，核與被告等是否涉犯本案無關。又本院依辯護人之聲請將扣
          案之毛巾、衣架、內衣送鑑定結果，法務部調查局函覆經處理後，未發現
          清晰可供比對之潛伏指紋，致無法比對，固有該局之鑑定通知書附卷可稽
          ，惟被害人乙○○於本院審理時經辯護人詰問「當時搶的人打你有無用手
          套」時證稱「不確定」等語，則扣案之毛巾、衣架、內衣係因無清晰指紋
          致無法比對，並非驗得非被告等之指紋，自難以無法比對指紋而推認本件
          即非被告等所為。再者，辯護人雖陳稱被告等被臨檢時適為被害人乙○○
          遭人強盜時間一詞，然而，不論被害人乙○○遭人捆綁強取印鑑章之時間
          或被告等被警察臨檢時間，均屬被害人乙○○、被告等或證人黃景祿、詹
          維峰即臨檢警員等事後之推測、回憶，渠等並未在事發時確切觀看時間為
          何，尤其被害人乙○○返家被矇住眼睛，係屬瞬間發生之事，其身心受到
          嚴重驚嚇，對時間之判斷易產生誤差，則辯護人以被害人乙○○、被告等
          或證人黃景祿、丙○○僅憑記憶所陳述之時間來推斷被告等遭臨檢之時間
          與被害人乙○○遭人強盜之時間係同一時間，再推論本件非被告等所為，
          應非足採。至於被告甲○○經法務部調查局測謊結果，認其稱沒有侵入被
          害人住宅、沒有綑綁被害人、系爭印章是撿來的，經以控制問題法、混合
          問題法測試均無情緒波動反應，研判未說謊，雖有法務部調查局九十一年
          二月一日調科字第九００八五六０三號測謊報告書在卷可參，惟所謂測
          謊鑑定，係以測謊器紀錄受測者在回答問題之生理狀態，諸如血壓、脈摶
          、呼吸等狀況，以判斷受測者是否呈突發之情緒波動，以為認定受測者是
          否說謊之依據，然測謊鑑定可能因受測者當時心神狀況、現場環境及外在
          氣氛等諸多因素之影響，致使受測者當時無法排除各該影響因素，單純作
          答，致發生情緒波動，影響測謊之正確性，故現各國對測謊之正確性尚有
          存疑，洵難依測謊之結果，即為被告二人有利之認定。
    綜上所述，本件事證明確，被告等犯行堪予認定，應依法論科。
二、按被告行為時之懲治盜匪條例，係經立法程序於四十六年六月五日修正公布施行
    ，將原第八條及第十條之規定予以刪除，原第九條改為第八條，第十一條改為第
    九條，經考上開刪除原第十條「施行期間定為一年，必要時得以命令延長」有關
    限時法規定之立法本意，係為期遏止盜風，改善治安，認該條例第一條至第七條
    及原第九條均仍有施行之必要，因將該條例由限時法改為經久施行之常態性刑事
    特別法，並重新調整條次，形式上雖稱修正，實質上，已具重新全部立法之性質
    ，故該條例修正前，雖有數次命令延長已逾期，仍非可認為已經失效，而懲治盜
    匪條例係刑法之特別法，自應優先適用，是被告行為時應適用之法律仍為懲治盜
    匪條例，而非修正前之刑法強盜罪相關條文；而被告行為後，懲治盜匪條例業經
    立法院廢止，並經總統於九十年一月三十日公布，刑法第三百三十條亦經立法院
    修正並經總統同時公布，於同年二月一日生效，新舊法（即懲治盜匪條例第五條
    第一項第一款與修正後刑法第三百三十條）比較結果，以修正公布之刑法第三百
    三十條之規定有利於被告，依刑法第二條第一項前段之規定，自應適用裁判時即
    修正後之刑法第三百三十條之規定論罪科刑，是核被告等於夜間侵入被害人乙○○住宅，而以捆綁被害人之強暴方式及恫嚇稱「喊叫就不讓你呼吸」之脅迫方式
    ，致使被害人乙○○不能抗拒，而強取被害人乙○○所有之印鑑章一枚，渠等所
    為均係犯修正後刑法第三百三十條第一項之加重強盜罪，公訴人認應依懲治盜匪
    條例第五條第一項第一款及刑法第三百零六條第一項論斷，尚有未洽，惟起訴事
    實相同，爰依法變更起訴法條。又被告等對強盜犯行，有犯意之聯絡及行為分擔
    ，為共同正犯。公訴人雖認被告等係結夥「阿順」、「拉西」等人共同為強盜行
    為，惟如前述，被告丁○○無法陳述「阿順」、「拉西」之真實姓名、年籍、住
    居所，顯見「阿順」、「拉西」僅係被告丁○○為卸責而臨訟杜撰之人，並非真
    有其人，參酌被害人乙○○陳述僅遭二人強盜等情，則本院查無其他證據證明被
    告等有與「阿順」、「拉西」結夥三人以上共同為本件犯行，而被告等侵入被害
    人乙○○住處所使用之工具無法證明係屬兇器，被告等捆綁被害人乙○○之衣架
    客觀上非屬兇器，均附此敘明。爰審酌被告等之犯罪動機、目的、犯罪之手段、
    被害人乙○○所受身心之創傷甚鉅、被告等犯後否認犯罪態度等一切情狀，茲分
    別量處如主文所示之刑，以示懲儆。
三、扣案如附表所示之紅、藍、黃心形圖點之各半條毛巾共一條（即塞入被害人乙○○口中之半條毛巾及被告等駕駛之車內置物箱查獲之半條毛巾），被告等雖否認
    犯罪，惟客觀上係屬被告等所有，供犯罪所用之物，應依刑法第三十八條第一項
    第二款宣告沒收。至於扣案之內衣一件、衣架一只、襪子一隻係被害人乙○○所
    有，爰不宣告沒收，附此敘明。
據上論斷，應依刑事訴訟法第二百九十九條第一項前段、第三百條，刑法第二條第一
項前段、第二十八條、修正後第三百三十條第一項、第三十八條第一項第二款，判決
如主文。
本案經檢察官林淑玲到庭執行職務
中      華      民      國      九十一    年    六      月    十三      日
                                  臺灣臺北地方法院刑事第八庭
                                        法  官  鄭  佾  瑩
右正本證明與原本無異。
如不服本判決，應於判決送達後十日內向本院提出上訴狀(應抄附繕本)。告訴人
或被害人如對於本判決不服者，應具備理由請求檢察官上訴，其上訴期間之計算
係以檢察官收受判決正本之日期為準。
                                        書記官  何  適  熹
中      華      民      國      九十一    年    七      月     八      日
附表：
（應沒收之物）
扣案紅、藍、黃心形圖點之毛巾共一條（即塞入被害人乙○○口中之半條毛巾及被告
等駕駛之Ｘ七－八六七六自用小客車查獲之半條毛巾）
附錄本案論罪科刑法條：
刑法第三百三十條：
犯強盜罪而有第三百二十一條第一項各款情形之一者，處七年以上有期徒刑。
前項之未遂犯罰之。
